最高法院刑事判決　　　　　　　　　　　　　　　　九十三年度台非字第二七二號
　　上訴人　最高法院檢察署檢察總長
　　被　告　甲○○
　　　　　　　　　　（另案在台灣花蓮監獄執行中）
右上訴人因被告違反毒品危害防制條例案件，對於本院中華民國九十三年四月二十二
日第三審確定判決（九十三年度台上字第二０二一號，起訴案號：台灣花蓮地方法院
檢察署八十九年度偵字第三一六四、三八００、三八０一號，九十年度偵字第一、一
五九、五六三號），認為違法，提起非常上訴，本院判決如左：
    主  文
上訴駁回。
　　理　由
非常上訴理由稱：「按判決不適用法則或適用不當者，為違背法令，刑事訴訟法第三
百七十八條定有明文。本件原判決以被告甲○○因違反毒品危害防制條例案件，經第
二審判決後，於民國九十三年一月二十日送達於被告收受，有送達證書附卷可按，其
上訴期間，加上在途期間三日，截至同年二月二日即已屆滿，其期間之末日又非星期
日、紀念日、或其他休息日，乃竟延至同年二月五日始行提起上訴，顯已逾期，其上
訴自非合法，而予駁回。固非無見。惟對被告為判決正本之送達，係為使其知悉判決
之內容，以決定是否提起不服之救濟。因之，應將判決書交付被告收受，始為合法送
達，其上訴期間才開始計算。查本件台灣高等法院花蓮分院九十二年度上更(一)字第七
五號判決書，囑託台灣花蓮監獄長官送達，該監獄於九十三年一月二十日農曆除夕前
夕接獲後，依例僅提示令被告於送達證書上簽名捺指印，即收回判決書，俟登記後再
行交付。然因適逢農曆春節連續假日，竟遲至九十三年一月二十七日，始將判決書交
付被告收受，業據證人即台灣花蓮監獄女監主任林美枝，及擔任女監工場文書之女受
刑人劉宛君證述明確（見台灣高等法院花蓮分院檢察署九十三年度非字第一號卷第十
五頁至第二十頁）。則本件被告應係於九十三年一月二十七日始合法收受送達判決書
，其於同年二月五日提起上訴，並未逾期，應為合法上訴。乃原審不查，誤以判決書
已於九十三年一月二十日合法送達，認其上訴逾期，予以駁回，自有違誤。案經確定
，爰依刑事訴訟法第四百四十一條、第四百四十三條提起非常上訴，以資糾正。」等
語。
本院按法院對於刑事訴訟文書之送達，採到達主義，以訴訟文書到達應受送達人之支
配範圍，置於隨時可了解其內容之狀態，即為已足，不以取得其占有為必要。故法院
囑託監所長官送達訴訟文書於在監獄或看守所之人，祇須監所長官將該訴訟文書交付
應受送達人收受，即已發生送達之效力，不因收受後未即時閱讀其內容，或其他之原
因喪失占有，致影響其效力。查本件被告因違反毒品危害防制條例案件，經第二審法
院判決後，囑託台灣花蓮監獄長官於九十三年一月二十日送達於被告收受，有送達證
書可稽（見第二審卷第一八二頁）。嗣雖據台灣花蓮監獄女監主任林美枝陳稱：「（
問：法院判決書你如何送達給受刑人？）送到場舍主管那裡，由場舍主管給受刑人簽
收。」「（問：甲○○受刑人陳情說花蓮高分院九十二年度上更(一)字第七五號判決書
，你們只給他送達證書簽收，而沒有給他判決書？）我們是在簽收時給他看過，再收
回來登記再給他。」等語（見台灣高等法院花蓮分院檢察署九十三年度非字第一號卷
宗第十五頁正、反面）。惟被告於九十三年一月二十日在送達證書上簽名時，確已同
時收受該判決書之送達，置於可了解其內容之狀態，既為林美枝陳明之事實，自不因
送達後收回登記，再返還被告，而影響已經合法送達之效力。至擔任台灣花蓮監獄工
場文書工作之受刑人劉宛君，對於本件判決之送達情形，則稱：「我不清楚，我只負
責登錄。」等語（見同上卷第二十頁），尤不足以推翻已合法送達之事實。本院原判
決以被告係於九十三年一月二十日收受判決之送達，扣除在途期間三日（被告因另案
在台灣花蓮監獄執行，但係自行向第二審法院提出上訴書狀），計至同年二月二日止
，其上訴期間即已屆滿，而該期間之末日又非星期日、紀念日或其他休息日，乃被告
遲至同年二月五日始提起上訴，顯已逾期，因認其上訴不合法，判決予以駁回，並無
違誤。非常上訴意旨執前開意旨指摘原判決違法，不免誤會，應認為無理由，予以駁
回。
據上論結，應依刑事訴訟法第四百四十六條，判決如主文。
中　　　華　　　民　　　國　　九十三　　年　　 十一 　　月　　 十八 　　日
                              最高法院刑事第四庭
                                  審判長法官  紀　俊　乾
                                        法官  黃　正　興
                                        法官  劉　介　民
                                        法官  陳　東　誥
                                        法官  吳　昆　仁
      右正本證明與原本無異
                                              書  記  官
中　　　華　　　民　　　國　　九十三　　年　　 十一 　　月　　二十二　　日
                                                                        Ｃ
